臺灣高等法院花蓮分院刑事判決　　　　　　　　　　九十一年度上訴字第一八七號
　　上　訴　人　臺灣臺東地方法院檢察署檢察官
　　被　　　告　丁○○
　　指定辯護人　己○○
右上訴人因被告行使偽造貨幣案件，不服臺灣台東地方法院九十年度訴字第一○六號
，中華民國九十一年七月三十一日第一審判決（起訴案號：臺灣台東地方法院檢察署
九十年度偵字第二五四號）提起上訴，本院判決如左：
    主    文
原判決撤銷。
丁○○共同連續行使偽造之通用紙幣，處有期徒刑參年陸月，扣案之偽造新台幣一千
元紙幣貳紙沒收。
    事    實
一、丁○○夥同丙○○、戊○○（以上二人均經台灣台東地方法院發佈通緝中）共同
    基於行使偽造之通用紙幣之概括犯意，於民國（下同）九十一年一月十三日在桃
    園縣桃園市，先由丙○○、戊○○具名向甲○○所經營之租車行租用Ｐ七─六三
    四二號自小客車後，即由丙○○駕車搭載戊○○及丁○○，先於九十年一月十四
    日上午七時十分許，在臺東縣關山鎮○○路六十一號黎玉珍所經營之檳榔攤，推
    由戊○○下車向黎玉珍購買價值新臺幣（下同）五十元之七星牌香菸及檳榔各一
    包，並交付偽造之通用千元紙幣一張予黎玉珍，作為繳付上開香菸及檳榔費用而
    行使之，黎玉珍並找回九百五十元予戊○○。再於同日上午七時三十五分許，在
    臺東縣鹿野鄉○○○○○段三六九公里處高夏英所經營之冰城檳榔攤，又推由被
    告戊○○下車向高夏英購買價值一百元之七星牌香菸二包，並交付偽造之通用千
    元紙幣一張予高夏英，作為繳付二包香菸費用而行使之，高夏英則找回九百元予
    被告戊○○。嗣因黎玉珍於收受該偽造之紙幣後，發覺有異隨即抄下車牌號碼後
    報警，並將所取得之偽造千元紙幣交由警員處理後，警員於前揭丁○○等人持偽
    造之千元紙幣向高夏英購買物品之後，現場查獲，並扣有該紙幣一紙，以及在丁○○等人車上查獲香菸五十五包、五百元以及一百元等錢幣共計三萬三千二百三
    十元。
二、案經台東縣關山分局報請台灣台東地方法院檢察署檢察官偵查起訴。
    理    由
一、前揭事實，訊據被告丁○○否認有何行使偽造通用紙幣之行為，辯稱其與戊○○
    、丙○○一起開車下來臺東玩，由花蓮到臺東的路上其都在睡覺，不知戊○○由
    何處取得偽鈔，亦不知戊○○使用偽鈔購買物品之事等語。然查：
    （一）被告丁○○於前揭時間與戊○○共乘丙○○所駕駛之小客車，途經臺東縣
          關山鎮、鹿野鄉等地，前往被害人黎玉珍、高夏英所開設之檳榔攤購買香
          菸、檳榔等物品，業據經被告戊○○迭於警訊、偵查及原審訊問時供陳甚
          詳，核與被害人黎玉珍、高夏英二人分別於警訊、偵查中（警卷第八頁背
          面、警卷第九頁）指述情節相符，而向被害人黎玉珍、高夏英所行使用於
          購買物品之千元紙幣二紙經原審法院送中央銀行鑑定結果均為偽鈔，有中
          央銀行發行局覆函一件在卷可稽（原審卷第一七七頁），並有扣案之偽鈔
          二紙為證，足證被告確實有與丙○○等人乘車前往台東縣關山鎮以及鹿野
          鄉持偽鈔向店家購買物品。
    （二）雖然黎玉珍以及高夏英陳稱下車持偽鈔購買物品者為當時坐在後座之男性
          即戊○○，但查被告與丙○○以及張景揮於九十一年一月十三日在桃園縣
          桃園市，向甲○○所經營之租車行租用Ｐ七─六三四二號自小客車，業據
          證人甲○○之兄柯森明證稱確實在九十年一月十三日將車輛出租給被告等
          人，被告等人並且因為在花東公路超速行使而留有罰單未清（見本院九十
          一年十月九日筆錄），並提出租賃契約書以及罰單附卷可參，則被告在長
          達七、八個小時的行車時間中，豈有可能一直僅僅在車上睡覺，而對於張
          斯文以及張景揮之行動完全不知情。
    （三）且被告與丙○○等人之住所均在台北縣新莊市、板橋市以及土城市，僅張
          斯文之母親乙○○住在花蓮市○○街八十九巷十一號，但是在七十五年十
          月十二日已經死亡，有戶籍謄本附於本院卷可參，被告等人與台東並無特
          殊之地域淵源，三人卻駕車長途跋涉，自九十一年一月十三日自桃園縣抵
          達台東市，隨即於隔日九十一年一月十四日急於趕回桃園，原本租借二日
          之車輛，竟然於一月十四日即將車輛歸還，亦據柯森明證述在卷，則被告
          與丙○○等人自桃園趕抵花蓮、台東旋即由趕回桃園，所為何事，諸有可
          疑之處。
    （四）又查被告與丙○○等人所駕車輛經警查獲後，在車輛上查獲有香菸五十五
          包、五百元以及一百元等錢幣共計三萬三千二百三十元，有扣押物品清單
          附卷可參，則若被告等人係欲前往花蓮台東等地遊玩，豈有必要準備五十
          五包香菸之必要？又豈有必要準備小額錢幣？再徵諸丙○○等人經警查獲
          之前揭犯行，均係以千元偽鈔向店家購買小額價值之物品，再藉由店家找
          回零錢之方式換取真鈔，顯可懷疑被告等人車上之香菸以及零錢亦係以同
          一方式所換取得來。而被告與丙○○等人持偽鈔換取真鈔之犯行除前揭所
          認定犯罪事實，有查獲之偽鈔可資認定外，其餘因為沒有查獲偽鈔，且沒
          有被害人而無從認定，但由查獲之物品之香菸以及零錢數量不少之情況，
          已足以認定被告所稱不知丙○○等人持偽鈔換真鈔之犯行，顯未可採信。
    （五）對於車上所查獲之零錢以及香菸來源，戊○○於警訊中稱「我身上只有兩
          張偽鈔。該兩張偽鈔是在花蓮市一家遊藝場贏來的．．．我覺得皮包許多
          佰元現鈔鼓鼓的看來比較漂亮」（警卷第一頁背面），丙○○於警訊中稱
          「我那些錢是從台北之前下來就已經弄好的零錢」（警卷第五頁背面），
          又稱「我向通訊行老闆陳義隆收取貨款二萬五千五百元」（偵查卷第七頁
          ），而被告對於遭警方查扣之香菸來源，時而稱係在中和夜市贏來的，時
          而稱係在花蓮夜市贏來的，時而又稱不知來源，對於丙○○下車買檳榔，
          竟又稱不知情，對於與丙○○等人駕車來臺東之目的，先則稱係前往花蓮
          探視丙○○之祖母，但對為何前往臺東則稱不知情（原審卷第八十四頁以
          下、一六七頁以下），三人對於金錢之來源、來花蓮台東之目的所述均不
          相同，顯係畏罪卸責之詞。
    （六）警員雖然並未自被告身上查獲任何偽鈔或是零錢，但如前所述，零錢在同
          車之張景揮身上查獲有一萬三千八百三十元，且大部分均係百元鈔，業據
          戊○○於警訊中陳述無誤（警卷第一頁背面），而在車後行李箱查獲現金
          二萬零四百元，業經丙○○確認在卷（警卷第五頁背面），若金錢全部是
          丙○○所有，而未曾出示被告，則在沿途行車之際，其所為之花費取自後
          車行李箱，被告又豈有不知之理，又若張景揮身上之金錢均係張景揮自遊
          藝場贏得，則其停留遊藝場之時間，被告又豈有不知之理。顯見被告所辯
          係事後卸責之詞。
    （七）又查獲之偽鈔二紙，一紙係被告等人向高夏英購買物品後，經警查獲取得
          ，業據高夏英於警訊中陳稱「．．．有一男人後座下車持一千元偽鈔向我
          購買香煙時警方剛好到達向他們盤查．．．」（警卷第九頁），並與查獲
          之警員賴祖望於原審證稱其中一紙是與店家交易後隨即查獲所述相符（原
          審卷第一０二頁以下），另一紙偽鈔則係黎玉珍報警後繳交警員，亦據警
          員蘇建正確認在卷（原審卷第一六六頁）。
    縱據上述，被告罪證明確，犯行洵堪認定，應予依法論科。原審法院為被告無罪
    之判決，自有違誤，應予撤銷改判。
二、核被告所為，係犯刑法第一百九十六條第一項之行使偽造紙幣罪。被告與丙○○
    、張景揮間有犯意聯絡，行為分擔，為共同正犯。被告二次犯行，時間密接，構
    成要件相同，顯係基於概括之犯意為之，為連續犯，應從一重處斷，並加重其刑
    。爰審酌被告本次犯行對於國家金融秩序將產生不良影響，被告之犯罪手段均係
    以持偽鈔購買小額物品以換取真鈔，使出售物品之店家受到損害，被告犯後不知
    悔改，一再飾詞卸責以及其他被告之品行、智識程度、生活狀況、犯罪之動機、
    目的、手段、犯罪時所受刺激等一切且情狀量處如主文所示之刑。扣案之偽鈔二
    紙，不問屬於犯人與否，應依刑法第二百條之規定沒收。
三、被告丁○○經合法傳喚，無正當理由而未到庭，爰不待其陳述，逕行判決。
四、據上論斷，應依刑事訴訟法第三百六十九條第一項前段、第三百六十四條、第二
    百九十九條第一項前段、第三百七十一條、刑法第二十八條、第五十六條、第一
    百九十六條第一項、第二百條、罰金罰鍰提高標準條例第一條前段，判決如主文
    。
本案經檢察官崔紀鎮到庭執行職務。
中      華      民      國     九十一     年    十二    月    二十四    日
                               臺灣高等法院花蓮分院刑事庭
                                   審判長法官  謝  志  揚
                                         法官  莊  謙  崇
                                         法官  賴  淳  良
右正本證明與原本無異。
如不服本判決應於判決送達後十日內向本院提出上訴狀。其未述理由者，並應於提
出上訴狀後十日內向本院補提理由狀（須附繕本）。
                                      書記官  邱  廣  譽
中      華      民      國     九十一     年    十二    月    二十四    日
